臺灣基隆地方法院民事判決　　　　　　　93年度重訴字第29號
原　　　告　丙○○
訴訟代理人　蔡鎮隆律師
被　　　告　乙○○即姚裕仁）.
　　　　　　聯倉交通股份有限公司
法定代理人　甲○○
訴訟代理人　林秉欣律師
上列當事人間因業務過失傷害案件，原告提起附帶民事訴訟，請
求侵權行為損害賠償事件，經本院刑事庭裁定移送前來，本院於
民國94年5月10日言詞辯論終結，判決如下：
    主    文
被告應連帶給付原告新台幣肆佰零陸萬壹仟零貳拾陸元，及自民
國九十二年十二月二十七日起至清償日止按年息百分之五計算之
利息。
原告其餘之訴駁回。
訴訟費用由被告連帶負擔十分之六，餘由原告負擔。
本判決第一項於原告以新台幣壹佰參拾陸萬元供擔保後，得為假
執行。但被告於假執行程序實施前以新台幣肆佰零陸萬壹仟零貳
拾陸元預供擔保後，免為假執行。
原告其餘假執行之聲請駁回。
    事    實
壹、原告方面：
  一、聲明：被告應連帶給付原告新台幣（下同）0000000 元，
      及自起訴狀繕本送達翌日起至清償日止，按年息百分之五
      計算之利息，並願供擔保請准宣告假執行。
  二、陳述：
      （一）被告乙○○受僱於另一被告聯倉交通股份有限公司
            （下稱聯倉公司），負責送貨。於民國91年9 月10
            日下午4 時52分許，駕駛車號J6—230 號營業小貨
            車（下稱系爭小貨車）送貨完畢後，沿台北縣淡水
            鎮○○○路欲返回台北地區。途經台北縣淡水鎮○
            ○○路2 段瑞輝藥廠前時，適有訴外人丁○○騎乘
            車號BCH-188 號重型機車（下稱系爭機車）附載原
            告而行駛於系爭小貨車之右前方。乙○○見該機車
            速度較慢，乃準備超車，然疏於注意保持安全間隔
            而貿然超越該機車，致使系爭小貨車後車廂與系爭
            機車左把手發生擦撞，丁○○與原告因而人車倒地
            ，原告並因此受有左臂神經叢完全斷裂之傷害。
      （二）按因故意或過失，不法侵害他人之權利者，負損害
            賠償責任；又汽車、機車或其他非依軌道行駛之動
            力車輛，在使用中加害於他人者，駕駛人應賠償因
            此所生之損害；又受僱人因執行職務，不法侵害他
            人之權利者，由僱用人與行為人連帶負損害賠償責
            任，民法第184 條第1 項前段、第191 條之2 、第
            188 條第1 項前段分別定有明文。被告乙○○係受
            僱於被告聯倉公司，於執行職務時不法侵害原告，
            其過失行為與原告所受傷害間有相當因果關係，原
            告自得依上述法律規定請求被告連帶賠償損害。
  三、證據：提出馬偕紀念醫院（下稱馬偕醫院）醫療費用收據
      9 份、長庚紀念醫院（下稱長庚醫院）醫療費用收據17
      份、臺大醫院病患僱用陪病傭工須知、診斷證明書2 份等
      為證。
乙、被告乙○○方面：被告乙○○未於最後言詞辯論其日到場，
    據其之前到場所為之聲明及陳述如下：
  一、聲明：駁回原告之訴及假執行之聲請。
  二、陳述：被告確實是聯倉公司的司機，原告所述車禍之時間
      、地點、被告駕車行駛方向、發生車禍的原因及結果等均
      正確，但被告沒有錢可以還原告。
丙、被告聯倉公司方面：
  一、聲明：駁回原告之訴及假執行之聲請，及如受不利益判決
      ，願供擔保請准免為假執行之宣告。
  二、陳述：原告請求之醫療費用及購買復健器材金額與提出之
      醫療費用單據及發票不符，看護費用及交通費用未提出相
      關單據。另原告請求之喪失勞動能力及精神慰撫金金額偏
      高，因原告自承目前於復健中，將來可以恢復六、七成之
      功能。再者，被告乙○○業已支出醫療費用七萬多元，另
      原告已收受強制汽車責任保險給付658533元，應予扣除。
  三、證據：提出104人力銀行報導影本1份為證。
丁、本院依職權調取92年度易字第58號業務過失傷害刑事案卷及
    向馬偕醫院、長庚醫院調取原告就醫病歷資料。
    理    由
壹、程序方面：
  一、被告乙○○經合法通知，無正當理由，未於最後言詞辯論
      期日到場，查無民事訴訟法第386 條各款所列情形，爰依
      原告之聲請，由其一造辯論而為判決。
  二、原告原起訴請求被告連帶給付0000000 元，於起訴撞送達
      被告等後減縮為0000000 元，其減縮應受判決事項之聲明
      ，合於民事訴訟法第255 條第1 項第3 款之規定，合先敘
      明。
貳、原告起訴主張被告乙○○於91年9 月10日下午4 時52分許，
    駕駛系爭小貨車，沿台北縣淡水鎮○○○路欲返回台北地區
    。途經台北縣淡水鎮○○○路2 段瑞輝藥廠前時，因疏於注
    意而擦撞由丁○○騎乘之系爭機車，致使丁○○與原告因而
    人車倒地，原告並因此受有左臂神經叢完全斷裂之傷害。被
    告乙○○係受僱於被告聯倉公司，於執行職務時不法侵害原
    告，其過失行為與原告所受傷害間有相當因果關係，原告自
    得依上述法律規定請求被告連帶賠償損害等語。被告對於原
    告之主張之事實不爭執，僅表示目前無力給付賠償金。被告
    聯倉公司則以原告請求之醫療費用及購買復健器材金額與提
    出之醫療費用單據及發票不符，看護費用及交通費用未提出
    相關單據。另原告請求之喪失勞動能力及精神慰撫金金額偏
    高，因原告自承目前於復健中，將來可以恢復六、七成之功
    能。再者，被告乙○○業已支出醫療費用七萬多元，另原告
    已收受強制汽車責任保險給付658533元，應予扣除等語，資
    為抗辯。
參、被告二人對於被告乙○○駕駛系爭小貨車，因超車不慎而擦
    撞系爭小貨車，導致原告因而受有前述傷害，而被告乙○○
    係被告聯倉公司僱用之司機，於發生本件交通事故時，係執
    行職務等情，均不爭執。而被告因本件業務過失重傷害案件
    ，經本院刑事庭於93年3 月19日以92年度交易字第58號刑事
    判決判處有期徒刑6 月，得易科罰金確定，亦經本院調卷查
    明屬實，堪信原告此部分之主張為真實。兩造之爭點，厥為
    原告請求賠償之項目及金額是否正當合法，爰分述如次：
  一、醫療費用部分：
      原告因本件車禍受傷已支出之醫療費用共計67177 元，業
      據原告提出馬偕醫院醫療費用收據8 份、長庚醫院醫療費
      用收據17份為證，核均屬必要費用，原告就此部分僅請求
      被告等給付60000 元，應予准許。雖被告聯倉公司抗辯稱
      被告乙○○業已支付醫療費用七萬餘元，應予扣除，然未
      提出證據加以證明，其抗辯即非可採。
  二、看護費用、交通費用及購買增加生活上需要物品費用：
      原告因受傷嚴重，行動不能自理，必須仰賴看護照顧，自
      91年9 月10日起至同年9 月20日止及自91年12月9 日起至
      同年12月13日止，共住院16日，於出院在家修養治療一個
      半月期間，由其母曹烏針看護照顧。原告雖未現實支付看
      護費用，然親屬照顧病患，雖係出於親情，但並非因此得
      以免除被告之給付義務（台灣高等法院85年座談會決議參
      看）被告抗辯稱原告未實際支出看護費用，不得請求給付
      云云，亦非可採。如以卷附臺大醫院僱用陪病看護之費用
      為標準，每日看護費用為2000元，原告住院及在家修養須
      人照料之日數為60日，原告得請求被告連帶給付之看護費
      用為120000元。另原告因本件傷害購買低週波治療器及標
      準型砂袋各一件，共支出8700元，亦有發票及銷貨單各1
      紙附卷可證。凡此增加生活上之需要，亦係因被告不法之
      侵害所致，原告請求被告連帶賠償此部分損害128700元，
      合於民法第193 條第1 項規定，應予准許。至原告請求賠
      償交通費用241300元部分，因未提出任何單據供本院審酌
      ，此部分請求應不予准許。
  三、勞動能力減損部分：
      原告因本件車禍傷害而造成中度肢障，固有中華民國身心
      障礙手冊在卷可證。然查原告「因左側臂神經叢斷裂，於
      91年12月11日接受神經重建手術後，復健迄今，最後一次
      門診於93年10月18日，左肩抬舉80度，左肘彎曲M4力（正
      常M5力），左肘伸直M2（正常M5），左腕指均有彎曲能
      力M2-M3 （正常M5），惟手內在肌肉仍萎縮（四指無法伸
      展，拇指無法內旋），須靠護木支援，故左手勞動能力仍
      有明顯減少，比例（大約值）：左肩小於百分之四十，左
      肘小於百分之四十，左手小於百分之五十。」此有長庚醫
      院就原告之病情說明函在卷足憑。查原告於本件交通事故
      發生之時，仍在私立淡江大學法國文學系三年級就讀，目
      前尚未工作，為兩造所不爭執，且有學生正在卷可證。然
      減少勞動能力若干，不能以現有之收入為準，應以其勞動
      能力在通常情形下可能取得之收入為標準（最高法院61年
      度台上字第1987號判例參照）。原告如未受傷，其畢業後
      於通常情形下應有勞動能力，既因本件車禍而受傷，於畢
      業後原有之勞動能力自將減損。按依民法第193 條第1 項
      規定命加害人一次支付賠償總額，以填補被害人所受喪失
      或減少勞動能力之損害，應先認定被害人因喪失或減少勞
      動能力而不能陸續取得之金額，按其日後本可取得之時期
      ，再依霍夫曼式計算法，扣除中間利息，再以各時期之總
      數為加害人一次應支付之賠償總額，始為允當（最高法院
      22 年 上字第353 號判例參照）。本院參考前述長庚醫院
      之病情說明，認為原告之勞動能力喪失程度以百分之五十
      為恰當。原告自93年畢業後迄勞動基準法所規定之強制退
      休年齡60歲止，尚有工作年數37年，依人力銀行實際調查
      結果，大學畢業學歷之平均薪資27661 元（原告主張以行
      政院勞工委員會調查統計結果中，服務業類別之事務工作
      人員經常性薪資為準。然該層級在職類結構中較高，原告
      如畢業進入社會工作，不能認為即可取得該層級之收入，
      故其主張尚難採取。）按霍夫曼計算式扣除中間利息後，
      原告所得請求減少勞動能力之損失為0000000 元（27661
      元×0.50×12×21.0000000＝0000000 元，元以下四捨五
      入），逾此範圍之請求，即屬不應准許。
  四、精神慰撫金部分：
      原告於發生本件車禍事故時，正在淡江大學三年級就讀，
      因本件被告乙○○駕車肇事之事故，經長庚醫院復健治療
      結果，認為原告接受長期復健治療迄今，左手功能僅恢復
      正常百分之五十。原告受傷治療期間至今已2年有餘，不
      僅所受傷害外表留有創痕，且影響其就業與交友機會，對
      於原告而言，所受精神上創傷自屬重大。本院審酌原告係
      在學學生，並無工作收入，被告乙○○係以駕駛自用小貨
      車送貨為業，被告聯倉公司則係經營貨運業等兩造之身分
      、地位、經濟能力等一切情形，認為原告得請求被告賠償
      之精神上損害以0000000 元為恰當，原告逾此範圍之請求
      ，不應准許。
肆、綜據上述，應認原告因本件車禍所受之損害為0000000 元，
    扣除原告業已受領之強制汽車責任保險理賠658533元後，其
    請求被告連帶給付0000000 元及自起訴狀繕本送達被告翌日
    （92年12月27日，應為92年12月26日，然原告於93年5 月27
    日本院言詞辯論時，請求自92年12月27日起算）起至清償日
    止，按週年利率百分之五計算之利息，核無不合，應予准許
    ，原告逾此部分之請求為無理由，應予駁回。
伍、本件事證已臻明確，兩造其餘攻擊防禦方法與判決結果不生
    影響，爰不一一論述。
陸、兩造均陳明願供擔保，聲請宣告或免為假執行，就原告勝訴
    部分，經核均無不合，爰分別酌定相當擔保金額准許之。至
    原告敗訴部分，其假執行之聲請即失所附麗，應併予駁回。
據上論結，本件原告之訴為一部有理由，一部無理由，依民事訴
訟法第79條、第385 條第1 項前段、第390 條第2 項、第392 條
，判決如主文。
中　　華　　民　　國　   94　　年　　5　　月　  24    日
                  臺灣基隆地方法院民事庭
                      法  官  陳培仁
以上正本係照原本作成。
對於本件判決如有不服，應於收受送達後二十日內向本院提出上
訴書狀，敘述上訴之理由，上訴於臺灣高等法院，並按他造當事
人之人數附具繕本。
中　　華　　民　　國　　94　　年　　5 　　月　　24　　日
                      書記官  賴敏慧
